---
title: "Informe de Qualitat de Dades"
author: "Irene Ji Mata Ribes"
output:
  html_document:
    toc: true
    toc_float: true
    number_sections: true
    theme: flatly
    highlight: tango
---

```{r setup, include=FALSE}
# Configuració inicial
knitr::opts_chunk$set(echo = TRUE)

# Llibreries
library(tidyverse)
library(ggplot2)
library(patchwork)
library(kableExtra)

# Es carrega el fitxer
df <- read.csv("path/dataset_final.csv")
df[df == ""] <- NA
names(df)

cols_miss <- c(
  "Subj_id", "Treatment", "Visit", "Total_visits",
  "Cohort", "Cohort_detail", "Age_at_visit", "Age_bl", "Gender", "Sex",
  "Ethnicity", "Race", "Education", "DX", "DX_detail", "DX_Dementia_type", "DX_bl", "APOE",
  "CSF_AB42", "CSF_pTau", "CSF_tTau", "CSF_NfL",
  "Plasma_NfL", "Plasma_pTau_Simoa", "Plasma_pTau_Roche",
  "MRI_hippo_vol_total", "Total_ICV", "Hippo_normalized_icv",
  "PET_amyloid_suvr", "PET_amyloid_centiloid",
  "PET_FDG", "PET_tau_Bk12", "PET_tau_Bk34", "PET_tau_Bk56",
  "MMSE", "CDR"
)

df_miss <- df[, cols_miss]

# Resum missing values
missing_summary <- function(df) {
  tibble(
    Variable = names(df),
    N_missing = sapply(df, function(x) sum(is.na(x))),
    Perc_missing = round(sapply(df, function(x) mean(is.na(x))) * 100, 2)
  )
}

# Gràfics
plot_pie_labels <- function(df, var) {
  df %>%
    filter(!is.na(.data[[var]])) %>%
    count(!!sym(var)) %>%
    mutate(perc = round(100 * n / sum(n), 1),
           label = paste0(perc, "%")) %>%
    ggplot(aes(x = "", y = n, fill = !!sym(var))) +
    geom_bar(stat = "identity", width = 1, color = "white") +
    coord_polar("y") +
    geom_text(aes(label = label), position = position_stack(vjust = 0.5), size = 3) +
    labs(
      title = paste("Distribució de", var),
      x = NULL, y = NULL, fill = NULL
    ) +
    theme_minimal(base_size = 10) +
    theme(
      plot.title = element_text(hjust = 0.5),
      axis.text = element_blank(),
      axis.ticks = element_blank(),
      panel.grid = element_blank(),
      panel.border = element_blank()
    )
}

plot_pie_no_labels <- function(df, var) {
  df %>%
    filter(!is.na(.data[[var]])) %>%
    count(!!sym(var)) %>%
    mutate(perc = round(100 * n / sum(n), 1),
           label = paste0(perc, "%")) %>%
    ggplot(aes(x = "", y = n, fill = !!sym(var))) +
    geom_bar(stat = "identity", width = 1, color = "white") +
    coord_polar("y") +
    labs(
      title = paste("Distribució de", var),
      x = NULL, y = NULL, fill = NULL
    ) +
    theme_minimal(base_size = 10) +
    theme(
      plot.title = element_text(hjust = 0.5),
      axis.text = element_blank(),
      axis.ticks = element_blank(),
      panel.grid = element_blank(),
      panel.border = element_blank()
    )
}


plot_barchart <- function(df, var, ord = NULL) {
  df_plot <- df %>%
    filter(!is.na(.data[[var]])) %>%
    count(!!sym(var))
  
  if (!is.null(ord)) {
    df_plot[[var]] <- factor(df_plot[[var]], levels = ord)
  }
  
  ggplot(df_plot, aes(x = reorder(!!sym(var), n), y = n)) +
    geom_col(fill = "steelblue", alpha = 0.7) +
    geom_text(aes(label = n), hjust = -0.1, size = 3) +
    labs(
      title = paste("Distribució de", var),
      x = var,
      y = "Comptatge"
    ) +
    theme_minimal() +
    coord_flip() +
    theme(
      plot.title = element_text(hjust = 0.5)
    )
}


plot_histogram <- function(df, var) {
  df %>%
    filter(!is.na(.data[[var]])) %>%
    ggplot(aes(x = .data[[var]])) +
    geom_histogram(fill = "steelblue", bins = 30, alpha = 0.7) +
    labs(title = paste("Distribució de", var), x = var, y = "Comptatge") +
    theme_minimal()
}

plot_distribution_by_cohort <- function(df, var, cohort = "Cohort") {
  df %>%
    filter(!is.na(.data[[var]]), !is.na(.data[[cohort]])) %>%
    ggplot(aes(x = .data[[var]], fill = .data[[cohort]])) +
    geom_density(alpha = 0.5) +
    labs(title = paste("Distribució de", var, "per Cohort")) +
    theme_minimal()
}

plot_visits_by_cohort <- function(df) {
  df %>%
    filter(!is.na(Cohort), !is.na(Total_visits)) %>%
    count(Cohort, Total_visits) %>%
    mutate(Total_visits = factor(Total_visits, levels = sort(unique(Total_visits)))) %>%
    ggplot(aes(x = Total_visits, y = n)) +
    geom_bar(stat = "identity") +
    facet_wrap(~ Cohort, scales = "free_x", ncol = 2) + 
    labs(title = "Distribució de la quantitat de visites per Cohort", 
         x = "Nombre de visites totals", 
         y = "Freqüència") +
    theme_minimal() +
    theme(axis.text.x = element_text(angle = 0, hjust = 1))
}

total_unique_patients <- function(df) {
  total <- length(unique(df$Subj_id))
  paste0("**Nombre total de pacients únics: ", total, "**")
}


plot_single_vs_multiple_visits <- function(df) {
  visites_pacients <- df %>%
    distinct(Subj_id, Total_visits) %>%
    mutate(visits_group = ifelse(Total_visits == 1, "1 visit", "Multiple visits"))
  
  comptes <- visites_pacients %>%
    count(visits_group)
  
  ggplot(comptes, aes(x = visits_group, y = n, fill = visits_group)) +
    geom_col(alpha = 0.8) +
    geom_text(aes(label = n), vjust = -0.3) +
    scale_fill_manual(values = c("1 visit" = "#4F81BD", "Multiple visits" = "#C0504D")) +
    labs(title = "Pacients segons nombre de visites",
         x = "Nombre de visites",
         y = "Nombre de pacients",
         fill = NULL) +
    theme_minimal() +
    theme(plot.title = element_text(hjust = 0.5),
          legend.position = "none")
}
```

## Resum missing values

```{r}
missing_data <- missing_summary(df_miss) %>%
  arrange(desc(Perc_missing)) %>%
  filter(Perc_missing > 0)

ggplot(missing_data, aes(x = reorder(Variable, Perc_missing), y = Perc_missing)) +
  geom_bar(stat = "identity", fill = "firebrick", alpha = 0.8) +
  coord_flip() +
  labs(
    title = "Percentatge de valors perduts per variable",
    x = "Variable",
    y = "% Missings"
  ) +
  theme_minimal()
```

## Distribució per cohorts

### Distribució de Cohorts

```{r, results="asis"}
plot_pie_labels(df, "Cohort")
```

### Distribució de la quantitat de visites per Cohort

```{r, results="asis", fig.width=12, fig.height=8}
plot_visits_by_cohort(df)
```

### Nombre total de pacients

```{r, results="asis"}
cat(total_unique_patients(df))
```

### Nombre total de pacients

```{r, results="asis"}
plot_single_vs_multiple_visits(df)
```

## Variables demogràfiques

### Distribució de Gender

```{r, results="asis"}
plot_pie_labels(df, "Gender")
```

### Distribució de Ethnicity

```{r, results="asis"}
plot_pie_no_labels(df, "Ethnicity")
```

### Distribució de Race

```{r, results="asis", fig.width=12, fig.height=8}
print(plot_barchart(df, "Race"))
```

```{r, results="asis"}
for (v in c( "Age_bl", "Age_at_visit", "Education")) {
  cat(paste0("### Distribució de ", v, "\n\n"))
  print(plot_histogram(df, v))
  cat("\n\n---\n\n")
}
```

## Variables clíniques i diagnòstic

```{r, results="asis"}
for (v in c("MMSE", "CDR")) {
  cat(paste0("### Distribució de ", v, "\n\n"))
  print(plot_histogram(df, v))
  cat("\n\n---\n\n")
}
```

```{r, results="asis", fig.width=12, fig.height=8}
cat("### Distribució de DX_bl")
ordre_dx_bl <- c("CN", "MCI", "Dementia", "Uncertain", "Other")
print(plot_barchart(df, "DX_bl", ord = ordre_dx_bl))

cat("### Distribució de DX")
ordre_dx <- c("CN", "MCI", "Dementia", "Uncertain", "Other")
print(plot_barchart(df, "DX", ord = ordre_dx))

cat("### Distribució de DX_detail")
ordre_dx_detail <- c("CN", "CN stable", "CN declining", "MCI", "EMCI", "LMCI", "SMC", "AD", "Non AD dementia", "Uncertain", "Other")
print(plot_barchart(df, "DX_detail", ord = ordre_dx_detail))

cat("### Distribució de DX_Dementia_type")
ordre_dx_dem_type <- c("AD", "Non AD", "DLBD", "Vascular", "FTP", "PD")
print(plot_barchart(df, "DX_Dementia_type", ord = ordre_dx_dem_type))
```

## Genètica

### Distribució d'APOE

```{r, results="asis"}
plot_pie_no_labels(df, "APOE")
```

### Distribució d'E4_carrier

```{r, results="asis"}
plot_pie_labels(df, "E4_carrier")
```

### Distribució d'E4_allele

```{r, results="asis"}
plot_pie_labels(df, "E4_allele")
```

## Variables de neuroimatge

```{r, results="asis"}
neuro_vars <- c("MRI_hippo_vol_total", "Total_ICV", "Hippo_normalized_icv", "PET_amyloid_suvr",
                "PET_amyloid_centiloid", "PET_FDG", "PET_tau_Bk12", "PET_tau_Bk34", "PET_tau_Bk56")

valid_neuro_vars <- neuro_vars[sapply(neuro_vars, function(v) {
  x <- df[[v]]
  is.numeric(x) && sum(!is.na(x)) > 10 && length(unique(df$Cohort[!is.na(x)])) > 1
})]

if (length(valid_neuro_vars) > 0) {
   for (v in valid_neuro_vars) {
    cat(paste0("### Distribució de ", v, " per Cohort\n\n"))
    print(plot_distribution_by_cohort(df, v))
    cat("\n\n---\n\n")
  }
} else {
  cat("Cap variable amb dades suficients per representar la distribució per cohort.")
}
```

## Biomarcadors

```{r, results="asis"}
biomark_vars <- c("CSF_AB42", "CSF_pTau", "CSF_tTau", "CSF_NfL",
                  "Plasma_NfL", "Plasma_pTau_Simoa", "Plasma_pTau_Roche")

valid_biomark_vars <- biomark_vars[sapply(biomark_vars, function(v) {
  x <- df[[v]]
  is.numeric(x) && sum(!is.na(x)) > 10 && length(unique(df$Cohort[!is.na(x)])) > 1
})]

if (length(valid_biomark_vars) > 0) {
  for (v in valid_biomark_vars) {
    cat(paste0("### Distribució de ", v, " per Cohort\n\n"))
    print(plot_distribution_by_cohort(df, v))
    cat("\n\n---\n\n")
  }
} else {
  cat("Cap variable amb dades suficients per representar la distribució per cohort.")
}
```
